【裁判字號】    91,苗小,280
【裁判日期】    920429
【裁判案由】    返還存款
【裁判全文】
臺灣苗栗地方法院民事小額判決  九十一年度苗小字第二八○號
    原      告  丙○○
    被      告  萬泰商業銀行苗栗分行
    法定代理人  乙○○
    訴訟代理人  甲○○
右當事人間請求返還存款事件，本院判決如左：
    主  文
原告之訴及假執行之聲請均駁回。
訴訟費用新臺幣壹仟陸佰伍拾貳元由原告負擔。
    事實及理由
壹、原告之聲明：
  一、被告應給付原告新臺幣（下同）壹拾萬元，及自民國九十一年四月十五日起至
      清償日止，按年息百分之二‧三五計算之利息。
  二、願供擔保請准宣告假執行。
貳、事實摘要：
  一、原告起訴主張：其於九十一年四月十五日，由苗栗市第五信用合作社轉帳十萬
      元存入原告設於被告萬泰商業銀行苗栗分行（下稱被告銀行）帳號00000
      000000000000000六七○二帳戶，並與被告銀行約定該十萬元
      辦理定期存款，期間為三個月，利率為年息百分之二‧三五，到期日為九十一
      年七月十五日。詎原告於該筆定期存款到期後，前往被告銀行憑摺領取上開存
      款，卻遭被告行員以存摺上前開定期存款之記載係電腦錯誤列印，堅拒原告領
      款，惟查上開十萬元已成功轉帳進入原告設於被告銀行之前揭帳戶，且登載於
      原告存摺上，足見被告拒絕原告領款，顯無理由。爰依民法第六百零二條消費
      寄託之規定，求為判決如訴之聲明第一項所示之金額及利息。
  二、被告則以：原告係於九十一年四月二十九日，持其所有九十一年四月三日屆期
      之定存單，面額十萬元，至被告銀行辦理展期三個月，惟被告銀行行員誤將該
      筆存款以九十一年四月十五日為起息日（按即原告前揭綜合存款存摺上所載存
      單號碼0000000 之紀錄），嗣經發現後，被告銀行即於當日將該筆存款更正為
      自九十一年四月三日起息（按即前揭綜合存款存摺上所載存單號碼0000000 之
      紀錄），然因前揭綜合存款存摺業已退還原告，致未能將其上該筆以九十一年
      四月十五日為起息日之錯誤資料劃線刪除，原告因而誤認綜合存款存摺上有上
      開二筆金額均為十萬元，起息日分別為九十一年四月十五日及九十一年四月三
      日之定期存款。從而系爭起息日為九十一年四月十五日（到期日為九十一年七
      月十五日）之定期存款，既係被告銀行經辦人員誤植所致，實際上原告並無該
      筆存款，則原告訴請返還該筆存款，自無理由等語，資為抗辯。
參、法院之判斷：
  一、按原告主張之事實，固據提出前揭綜合存款存摺，其上記載原告有二筆起息日
      分別為九十一年四月十五日及九十一年四月三日，面額均十萬元，存單號碼分
      別為0000000及0000000之定期存款（見本院卷第九二頁）為證。惟經查：
  （一）原告係於九十一年四月二十九日前往被告銀行，將其所有前揭綜合存款帳戶
        內之十萬元，轉入帳號000000000000之帳戶，而辦理存單號碼
        為0000000 之定期存款，嗣因上開定期存款存入憑條上以手書寫之起息日載
        為九十一年四月三日，與電腦列印之起息日為九十一年四月十五日，顯不一
        致，被告銀行發現後，遂於同日將存單號碼0000000 之定期存款紀錄辦理沖
        正（指更正錯誤之意），同時改為原告辦理存單號碼0000000 之定期存款等
        情，有被告提出之原告前揭綜合存款帳戶支出傳票、定期存款存入憑條及電
        腦連線使用交易代碼一覽表在卷足稽（見本院卷第九八至一○一頁）；參以
        原告自行提出之前揭綜合存款存摺，其內亦載有九十一年四月二十九日領取
        十萬元之紀錄（見本院卷第九○頁），堪認被告辯稱原告係九十一年四月二
        十九日前往被告銀行辦理一筆金額十萬元，存單號碼為0000000 之定期存款
        ，因經辦人誤植起息日為九十一年四月十五日，立即於當日辦理更正，將前
        述存單號碼0000000 之定期存款資料取消，逕為原告改辦存單號碼 0000000
        之定期存款等語，應屬實在。原告雖主張其係九十一年四月十五日前往被告
        銀行辦理存單號碼0000000 之定期存款，於九十一年四月三日辦理存單號碼
        0000000 之定期存款，二者並非同一筆存款云云，顯與上開證據資料不符，
        自不足採信。
  （二）次按，據證人即被告銀行苗栗分行襄理林明郁於本院證稱：「當天因為電腦
        當機，基於服務客戶立場，請原告到經理室坐，並將原告之存摺拿給經辦人
        處理」，及證人即被告銀行司機黃國治證稱：「當天是我載林明郁襄理將原
        告之存摺送還原告」，暨證人即被告銀行經辦人員徐淑睿證稱：「當天九十
        一年四月二十九日客人很多，原告前來被告銀行苗栗分行辦理該筆十萬元續
        轉存，因電腦線路有問題，原告等很久，我請他先離開，辦好後再請襄理林
        明郁將存摺送還原告，該筆定存起息日應為九十一年四月三日，因電腦轉換
        關係，致列印出來之起息日誤載為九十年四月十五日，後來我與襄理均有發
        現日期錯誤，才將該筆起息日更正為九十一年四月三日，但因存摺已經還原
        告，故無法將其上誤載之存單號碼0000000 刪除」等語（見本院卷第一○九
        至一一一頁），益徵被告辯稱前揭綜合存款存摺因業已交還原告，致無從將
        其上誤載之存單號碼0000000 之定期存款紀錄劃線刪除，致原告誤認其有上
        述二筆定期存款等語，堪以採信。原告主張依前揭綜合存款存摺之記載，伊
        有上開二筆定期存款云云，洵無足採。
  二、從而原告所有前揭綜合存款存摺上存單號碼0000000 之定期存款紀錄，既因起
      息日誤載，已由被告銀行於同日將上開定期存款辦理更正為存單號碼 0000000
      之定期存款，僅因存摺業已交還原告，致無從將存摺上存單號碼0000000 之定
      期存款紀錄劃線刪除，是原告主張存單號碼0000000 之定期存款為其另筆十萬
      元之定期存款，請求被告返還云云，實屬無據，不能准許，應予駁回。原告之
      訴既經駁回，其假執行之聲請，已失所附麗，應併予駁回。
據上論結，本件原告之訴為無理由，依民事訴訟法第四百三十六條之二十三、第四百
三十六條第二項、第七十八條、第四百三十六條之十九第一項，判決如主文。
中      華      民      國    九十二    年      四      月    二十九    日
                                        臺灣苗栗地方法院苗栗簡易庭
~B法      官  黃佩韻
右為正本係照原本作成。
如不服本判決，應於送達後廿日內，以判決違背法令為理由，向本院提出上訴狀並表
明上訴理由（上訴理由應表明一、原判決所違背之法令及其具體內容；二、依訴訟資
料可認為原判決有違背法令之具體事實），如於本判決宣示後送達前提起上訴者，應
於判決送達後廿日內補提上訴理由書（須附繕本）。
中      華      民      國    九十二    年      四      月    二十九    日
~B法院書記官  籃營昌


司法院資訊處製作；財團法人民間司法改革基金會備份。
